【裁判字號】    94,易,696
【裁判日期】    950209
【裁判案由】    詐欺
【裁判全文】
臺灣士林地方法院刑事判決               94年度易字第696號
公  訴  人  臺灣士林地方法院檢察署檢察官
被      告  乙○○
上列被告因詐欺案件，經檢察官提起公訴（93年度發查偵字第43
號），本院判決如下：
    主  文
乙○○以詐術使第三人得財產上不法之利益，未遂，處有期徒刑
貳月，如易科罰金以參佰元折算壹日。
    事  實
一、乙○○係巨弘企業有限公司（以下簡稱巨弘公司）之負責人
    ，前以其公司登記名下之車牌5T-9973 號自用小客車出借給
    案外人即其胞弟林澤泉使用，然因林澤泉於民國（以下同）
    92年9 月7 日上午，因交通違規遭警照相逕行舉發，因本件
    實際違規者係林澤泉，然罰單記載之車主為巨弘公司，若車
    主前往裁決所陳明實際駕駛人，則處罰駕駛人; 如不去陳明
    ，則仍處罰車主巨弘公司。乙○○獲悉後，為逃避巨弘公司
    罰款，且認其夫丙○○長期在國外，甚少使用駕照，即基於
    使公務員登載不實事項於職務上公文書及意圖使巨弘公司得
    不法利益犯意，施用詐術委託不知情之巨弘公司職員張如雯
    ，於92年10月13日上午，持上開違規通知單、採證照片、乙
    ○○身分證、丙○○之駕照、巨弘公司營利事業登記證影本
    等文件，向台北市交通事件裁決所（以下簡稱台北市裁決所
    ），申請違規責任歸屬駕駛人為丙○○，使不知情之該所承
    辦公務人員，將之登載於職務上所掌之違規查詢報表等公文
    書上，企圖利用吊扣駕照處分，而抵銷巨弘公司應繳納至少
    新台幣（以下同）900 元之罰鍰，足以生損害於丙○○及台
    北市交通事件裁決所對於交通事件裁罰之正確性，其後因丙
    ○○設籍於苗栗縣，由台北市交通事件裁決所移請交通部公
    路局新竹區監理所苗栗監理站（以下簡稱苗栗監理站）處理
    ，經苗栗監理站查得丙○○前經該站辦理易處吊扣駕照，期
    限為92年7 月4 日至同年10月3 日，因認丙○○係駕駛執照
    吊扣期間駕車，乃依規定於同年10月間通知丙○○，須處
    12,000元罰鍰，並吊銷駕照，丙○○旋於93年1 月2 日以手
    續辦理之誤，向苗栗監理站提出申訴，嗣經台北市裁決所查
    覺有異，移送偵辦而查悉上情，致乙○○之企圖未能得逞。
二、案經台北市裁決所移送，經台灣士林地方法院檢察署發交台
    北市政府警察局士林分局調查後，報告台灣士林地方法院檢
    察署檢察官偵查起訴。
    理  由
一、訊據被告乙○○雖坦承其係巨弘公司之負責人，並將公司之
    車牌5T-9973 號自用小客車出借給其弟林澤泉使用，林澤泉
    於92年9 月7 日上午，因交通違規遭警照相逕行舉發等情，
    然辯稱：其在92年10月13日上午，是叫公司職員張如雯拿林
    澤泉之駕照影本及丙○○先前辦理扣押駕照之範本供其參考
    ，前去辦理林澤泉扣押駕照事宜，並順便領回丙○○被扣押
    已期滿之駕照，然張如雯竟辦理錯誤，將丙○○之駕照再辦
    理扣押，此並非其之本意云云。
二、經查本件案發時、地，巨弘公司所有車牌5T-9973 號自用小
    客車之駕駛人是林澤泉，而非丙○○，當時丙○○人在大陸
    等情，業經證人林澤泉、丙○○於警詢中證述明確，並有丙
    ○○之中華民國護照之入出境記錄及中華人民共和國台胞證
    之入出境記錄在卷足憑；證人張如雯（被告之受雇人）於檢
    察官偵查中結證稱：「（去年10月13日是否有到台北市交通
    事件裁決所作何事？）有，我是去辦理駕照抵扣，當天早上
    乙○○告訴我說這份資料帶到裁決所辦理駕照抵扣的事。」
    、「（當天早上乙○○交什麼文件予你？）丙○○的駕照、
    罰單、乙○○的身份證影本、委託書、公司大小章、營業登
    記證影本以及很像是監理站說要帶什麼文件的說明書，這些
    都是乙○○叫我帶去的。」、「到達後我問服務台該如何辦
    理抵扣駕照的事，服務台告訴我去領號碼牌，之後我就到櫃
    臺去辦，把文件交給行政人員，可是櫃臺的人告訴我說缺二
    張文件，是指乙○○的身份證件，因為以前只要一張，現在
    改為一式三份，所以我就到附近的便利商店影印，辦理完後
    我就將資料全部都拿回公司交給乙○○。」、「回到公司後
    我就將資料交還給乙○○，他也沒問我什麼。」、「（究竟
    誰說的對？）我說的是對的。因為我臨出門前乙○○還叫我
    看清楚說明書上要帶的文件，乙○○並沒有叫我領回丙○○
    的駕照，也沒有講到林澤泉這三個字，..... 資料中沒有林
    澤泉的駕照，裡面沒有丙○○的範本。」、「當天乙○○給
    的沒有申請書，申請書是我向櫃臺拿的，如果有給我申請書
    的範本，我就不用去問櫃臺還被罵。」等語明確；證人甲○
    ○（台北市交通裁決所政風室主任）於警詢時亦證稱：丙○
    ○易處吊扣駕照期滿領回需向苗栗監理站辦理，且所需具備
    資料亦不同，巨弘公司顯然係有意拿丙○○的駕照去辦易處
    吊扣等語；足徵被告交與張如雯之文件資料並令張如雯前往
    台北市裁決所，顯然是欲辦理丙○○駕照之易處吊扣無誤，
    此外復有台北市交通事件裁決所93年6 月2 日北市裁政字第
    09336049900 號函附移轉歸責申請書1 份、乙○○身份證影
    本1 張、丙○○駕照影本1 張、違規通知單、採證照片2 張
    ；丙○○之申訴書1 紙在卷足憑，被告乙○○空言辯稱是其
    原是叫公司職員張如雯拿林澤泉之駕照影本及丙○○先前辦
    理扣押駕照之範本供其參考，前去辦理林澤泉扣押駕照事宜
    ，並順便領回丙○○被扣押已期滿之駕照，然張如雯竟辦理
    錯誤云云，顯是飾卸之詞，不足採信，本件事證明確，被告
    犯行洵堪認定，應依法論科。
三、查被告明知為不實之事項，而使公務員登載於職務上所掌之
    公文書，足以生損害於丙○○及台北市交通事件裁決所對於
    交通事件裁罰之正確性，核犯刑法第214 條之使公務員登載
    不實罪；又以詐術使巨弘公司得財產上不法之利益，然因被
    發覺而未得逞，核犯刑法第339 條第3 項、第2 項之詐欺得
    利未遂罪；被告利用不知情之職員張如雯犯之，為間接正犯
    。所犯上接二罪間有方法結果之牽連關係，為牽連犯，應從
    一重以詐欺得利未遂罪處斷，並依刑法第26條前段之規定，
    按既遂犯之刑減輕之。爰審酌被告尚無犯罪前科，因一時失
    慮致犯本罪，及其犯罪之動機、目的、手段，犯罪時所受之
    刺激及其品性、生活狀況、智識程度、犯罪所生之損害，及
    犯罪後猶飾詞狡辯顯無悔意等一切情狀，量處如主文所示之
    刑，並諭知易科罰金之折算標準。
據上論斷，應依刑事訴訟法第299 條第1 項前段，刑法第214 條
、第339 條第3 項、第2 項、第55條、第26條前段、第41條第1
項前段，罰金罰鍰提高標準條例第1 條前段、第2 條，判決如主
文。
本案經檢察官曾勁元到庭執行職務
中    華    民    國    95    年    2     月    9    日
                  刑事第二庭審判長法  官  林清吉
                                  法  官  馬傲霜
                                  法  官  張國棟
以上正本證明與原本無異。
如不服本判決，應於判決送達後10日內，向本院提出上訴狀。
                                  書記官  何子傑
中    華    民    國    95    年    2     月    10    日
附錄本案論罪科刑法條全文
刑法第214條
明知為不實之事項，而使公務員登載於職務上所掌之公文書，足
以生損害於公眾或他人者，處三年以下有期徒刑、拘役或五百元
以下罰金。
刑法第339條
意圖為自己或第 3 人不法之所有，以詐術使人將本人或第 3 人
之物交付者，處五年以下有期徒刑、拘役或科或併科1000元以下
罰金。
以前項方法得財產上不法之利益或使第 3 人得之者，亦同。
前二項之未遂犯罰之。


司法院資訊處製作；財團法人民間司法改革基金會備份。
